【裁判字號】    97,訴,918
【裁判日期】    980220
【裁判案由】    違反毒品危害防制條例
【裁判全文】
臺灣雲林地方法院刑事判決               97年度訴字第918號
公  訴  人  臺灣雲林地方法院檢察署檢察官
被      告  丙○○
                    （現另案在臺灣雲林第二監獄執行中）
指定辯護人  吳昆浦律師
上列被告因違反毒品危害防制條例案件，經檢察官提起公訴（97
年度偵字第1646號），本院判決如下：
    主  文
丙○○販賣第一級毒品，累犯，處有期徒刑拾伍年肆月，販賣第
一級毒品海洛因所得新臺幣伍佰元沒收之，如全部或一部不能沒
收時，以其財產抵償之，未扣案之行動電話壹支（含SIM 卡壹張
、門號0000000000號，廠牌不詳）沒收之，如不能沒收時，追徵
其價額或以其財產抵償之，褫奪公權肆年；又販賣第一級毒品，
累犯，處有期徒刑拾柒年，販賣第一級毒品海洛因所得新臺幣柒
仟伍佰元沒收之，如全部或一部不能沒收時，以其財產抵償之，
未扣案之行動電話壹支（含SIM 卡壹張、門號0000000000號，廠
牌不詳）沒收之，如不能沒收時，追徵其價額或以其財產抵償之
，褫奪公權陸年；應執行有期徒刑拾捌年，販賣第一級毒品海洛
因所得新臺幣捌仟元沒收之，如全部或一部不能沒收時，以其財
產抵償之，未扣案之行動電話壹支（含SIM 卡壹張、門號000000
0000號，廠牌不詳）沒收之，如不能沒收時，追徵其價額或以其
財產抵償之，褫奪公權陸年。
    事實及理由
一、犯罪事實：
(一)、丙○○前因施用毒品案件，經法院判處有期徒刑1 年4 月確
    定，於民國96年05月30日假釋出獄，同年07月17日假釋期滿
    執行完畢。
(二)、丙○○於前開有期徒刑執行完畢後，猶不知戒除施用毒品之
    惡習，在無業亦無工作收入之情況下，為獲利得以持續施用
    毒品，即基於販賣第一級毒品海洛因以營利之意圖，持其所
    有不詳廠牌行動電話1 支（內含門號0000000000號SIM 卡1
    張）作為對外聯絡之工具，先後為下列販賣海洛因之犯行：
１、於96年11月20日下午02時許，己○○至其友人張秋城位於雲
    林縣土庫鎮馬光厝住處，向戊○○借款新臺幣（下同）2 百
    元，連同其身上之3 百元共湊得5 百元，欲向丙○○購買海
    洛因，己○○即騎乘機車載同戊○○至雲林縣土庫鎮○○路
    馬光派出所前之便利商店附近，以該處之公用電話撥打丙○○使用之門號0000000000號行動電話，表明向丙○○購買海
    洛因之意，雙方約明交易數額及地點後，己○○騎乘該車搭
    載戊○○前赴雲林縣褒忠鄉龍岩村「臺糖加油站」，於同日
    下午02時12分許，以該處之公用電話（門號0000000 號）撥
    打丙○○使用之上述行動電話，告知已到交易地點，不久，
    丙○○騎腳踏車出現，在「臺糖加油站」對面約1 百公尺之
    巷子口，販賣海洛因1 包（數量不詳）與己○○，售價5百
    元，雙方一手交錢、一手交貨。己○○於取得海洛因後，即
    至「臺糖加油站」廁所內施打。
２、於96年12月18日左右某日白天，己○○遇見甲○○、丁○○
    2 人，己○○又欲向丙○○購買海洛因，但無交通工具，即
    拜託甲○○駕駛車號Y7-9300 號自小客車搭載己○○（坐於
    副駕駛座）、丁○○（坐於後座）前往購毒，己○○於車上
    撥打丙○○使用之上開行動電話，約定交易數額及地點後，
    甲○○駕車停在上址「臺糖加油站」前，一會兒，不詳姓名
    年籍之成年男子（尚無證據認定其知情）駕駛廠牌TOYOTA（
    車號不詳）自小客車搭載丙○○抵達，車停甲○○車輛後方
    ，己○○、丙○○分別下車，己○○將購毒現金7 千5 百元
    交予丙○○，並隨同丙○○進入上開TOYOTA自小客車內，丙○○自副駕駛座交付海洛因1 包（數量約四分之一錢）與在
    後座之己○○，己○○取得海洛因後下車，雙方完成交易。
二、認定犯罪事實所憑之證據及理由：
(一)、證據能力部分：被告丙○○、辯護人對於檢察官所提出被告
    以外之人於審判外之傳聞證據，於審判程序中均同意作為證
    據使用，本院審酌該等言詞及書面陳述作成時之情況，認為
    適當，依刑事訴訟法第159 條之5 第1 項之規定，認均有證
    據能力。
(二)、被告、辯護人之辯解：
    被告丙○○固坦承門號0000000000號行動電話為其所申請使
    用，並與己○○在若瑟醫院服用美沙酮時認識，曾與己○○
    電話聯繫，並曾在「臺糖加油站」前碰面等事實，惟矢口否
    認有何犯行，辯稱：己○○曾要求至被告家中借住，並於96
    年初給被告住宿費用2 千元，其後被告拒絕未住成，己○○
    與被告電話聯繫是要催討上開2 千元，並未提及毒品交易之
    事，被告與己○○在「臺糖加油站」前碰面是為了還上開費
    用之1 千元給己○○，並未販賣海洛因與己○○，己○○曾
    因被告拒絕借住而對被告稱「給我記住」，被告沒錢，無能
    力販賣海洛因云云。辯護人則為被告辯護稱：證人證述買受
    毒品之時間、數量、金額均有瑕疵，可信度值得斟酌，被告
    若真有販賣毒品，以其身體狀況應可認罪獲得減刑，被告堅
    持未販賣毒品，應係實情。
(三)、證明力部分：
１、關於被告於96年11月20日下午販賣海洛因與己○○之事實（
    即犯罪事實(二)１），依據證人己○○於審判中之具結證述，
    己○○於96年8 月、9 月之間因治療毒癮，與同在若瑟醫院
    喝美沙酮之被告相識，被告曾告知其有海洛因可賣，於96年
    11月間，其亦在若瑟醫院與同受美沙酮治療之戊○○相識，
    於96年11月間或12月初（日期不能確定）某日下午，己○○
    在馬光厝劉秋城家中與戊○○相遇，己○○欲購買海洛因，
    但錢不夠，向戊○○借款2 百元，連同自己身上之3 百元，
    湊成5 百元，邀同戊○○騎乘摩托車一起前往購買海洛因，
    兩人先至馬光派出所前便利商店，己○○以該處之公用電話
    撥打被告使用之0000000000號行動電話，再駛至褒忠鄉龍岩
    村「臺糖加油站」前，己○○再用該處之公用電話撥打被告
    使用之上開電話，先後以電話向被告約明海洛因之交易事項
    ，並告知被告已至「臺糖加油站」等事，不久，被告攜海洛
    因自該加油站對面小路（田埂路）出來，己○○向前與被告
    交易，己○○在該小路口，以5 百元之代價，向被告購得海
    洛因1 包（數量僅供1 人施用1 次），一手交錢，一手交貨
    ，其後，己○○在該加油站廁所內施打海洛因解癮（見本院
    卷第112 頁背面、第113 頁背面、第115 頁、第115 頁背面
    至第116 頁背面、第119 頁、第120 頁至第121 頁背面、第
    125 頁、第125 頁背面、第126 頁）。己○○此部分之證詞
    ，核與其於檢察官面前之證述筆錄（偵卷第12頁至第14頁）
    、及其於警詢之供述筆錄（偵卷第60頁至第64頁）所示之基
    本交易情節相符，尚無二致，足信己○○此部分證述尚無記
    憶或敘述不清之錯誤或虛偽。
２、不唯如此，證人戊○○於審判中則具結證述其認識己○○，
    不認識被告，96年底左右，其曾在若瑟醫院服用美沙酮治療
    毒癮，約於96年12月間左右某日下午，己○○在馬光厝朋友
    住處，說要拿藥（海洛因）欠錢，向其借錢，說要買5 百元
    的藥，其遂借2 百元給己○○，己○○並要戊○○騎乘機車
    載伊去買藥，戊○○騎乘機車摔倒，換騎己○○的機車，由
    己○○搭載戊○○，兩人先至馬光派出所前的便利商店，己○○下車撥打公用電話，戊○○在機車上等候，之後兩人再
    同至「臺糖加油站」，己○○下車撥打該處之公用電話，戊○○在機車上聽到己○○說「我到了」，其後，戊○○看見
    藥頭從加油站對面巷子騎腳踏車出來，己○○走路過去巷子
    口與藥頭交易毒品，戊○○人在加油站等，距離交易地點約
    一百餘公尺，其看不清楚藥頭面貌，但年紀大約就是被告歲
    數，大約四、五十歲，己○○拿到海洛因後，詢問戊○○要
    否施用，戊○○表示其已戒毒，己○○遂自行至「臺糖加油
    站」廁所內施用，並要戊○○在外面看著（本院卷第106 頁
    背面至第111 頁背面、第120 頁背面）。戊○○之上述證述
    內容，與其在檢察官面前之具結證述筆錄一致（見偵卷第74
    頁至第75頁），核亦與己○○之上開證述相合，戊○○於檢
    察官面前亦證稱販賣毒品之人「高高的」、「平頭」、「瘦
    瘦的」，與被告之體型外觀均相吻合，且戊○○、己○○於
    檢察官面前及本院審判時均係依法隔離作證，其證詞當無呼
    應附和等非真意之虛偽或錯誤，可信度極高。
３、經檢視檢察官提出之中華電信公司南區電信分公司雲林營運
    處97年06月11日雲客字第0970000341號函文（見偵卷第84頁
    ）所示，關於前開「臺糖加油站」所設公用電話號碼為0000
    000 號，馬光派出所前編號0000000 號之公用電話之電話號
    碼為665604號。再核對檢察官提出被告使用之0000000000號
    行動電話之通聯紀錄（偵卷第16頁）可知，「臺糖加油站」
    所設公用電話於96年11月20日至同年12月05日間，確有4 通
    電話與被告使用之電話聯繫，每通對話時間甚短（最長13秒
    、最短5 秒），可見通話內容甚為簡短，堪信通話雙方對撥
    打電話之目的為何，早知之甚明，撥打電話僅為雙方熟悉之
    訊息通知而已。由此對照戊○○前開其在車上聽到己○○告
    知藥頭「我到了」，及己○○證稱以該電話聯繫被告後，被
    告即外出交易等情觀之，可認己○○以該處公用電話通知被
    告交易毒品之情，更有佐證。再細視上述「臺糖加油站」所
    設公用電話之通話紀錄，確實有1 通之撥通時間係下午02時
    12 分16 秒，合於己○○、戊○○於審判中證述下午時間撥
    電話予被告之情，亦與己○○於警詢中供述與戊○○借款購
    毒係在下午二時至三時許之時間相符（見偵卷第61頁）。而
    己○○對該次交易毒品時間證述為96年11月間或12月初某日
    ，，戊○○則證述96年12月間左右，兩者日期雖不盡相符，
    但相差無幾，其2 人均表示因時日相隔久遠，已不能確切記
    憶日期一事，當認此合於情理，致略有不同，自不足執以論
    定其2 人所述非真。經本院再度確認，其2 人均肯定該次交
    易時間係在「下午」時分無疑，經本院提示前開「下午02時
    12 分16 秒」之通話紀錄，戊○○、己○○均證稱該通電話
    即係己○○為該次毒品交易所撥打，戊○○並證述「因為我
    12點去張秋城那裡，我載他（己○○）到那邊大概2 點多。
    」（見本院卷第125 頁、第126 頁）益徵該通電話紀錄之真
    實不虛。而該通話紀錄所載通話時日為「96年11月20日」，
    亦經己○○、戊○○於審判中證實確係該日交易毒品無誤。
    蓋人之記憶難免因時間之經過或非刻意牢記日期等因素而有
    些許遺忘，然通話紀錄乃電腦例行作業之紀錄，其出錯之可
    能性極低，且該通話紀錄所載「96年11月20日」之日期，亦
    與己○○、戊○○前揭「不太確定日期」之證述內容非常之
    接近，此不僅得以再次佐證己○○、戊○○之證述為實，亦
    為確認被告販賣海洛因時日之真實依據。雖然上述通聯紀錄
    顯示馬光派出所前公用電話並無「96年11月20日」下午與被
    告之通話紀錄，但據己○○、戊○○於審判中所證，當日己○○是在馬光派出所對面之便利商店前掛設之公用電話撥打
    給被告；派出所那裡也有公用電話，因此，檢察官所指馬光
    派出所前之公用電話，極可能不是己○○當日撥打給被告之
    公用電話（馬光派出所對面便利商店之公用電話才是），自
    不能以馬光派出所前公用電話之通聯紀錄與己○○、戊○○
    2 人證述時間不符，即為其2 人所證不可採之認定。
４、另據己○○、戊○○於審判中所證，其2 人一同外出購毒乃
    僅此1 次，別無其他，是其2 人對該次交易毒品之記憶，當
    無與過往交易毒品之對象混雜而發生錯誤之情形，其2 人對
    此次借款購毒情事因而有較深刻之印象，而得為平實之證述
    ，與情理無悖。而戊○○不認識被告，其與被告自無仇隙或
    其他糾紛（此亦為被告供述明確），戊○○與己○○亦僅數
    面之緣，若非真有實情，戊○○當無附和討好己○○，卻惡
    意攀陷被告之理。況戊○○於審判中，甚至證述己○○於若
    瑟服用美沙酮之際，仍有販賣毒品之行為等不利己○○之證
    述，更可明戊○○之證述絕無曲從己○○之情。對該次借款
    購毒之經過，於審判中均能證述翔實，包含借用款項之地點
    、何人騎乘機車、使用何處之電話、交易之數額、地點等細
    節，其證述內容更較己○○為仔細，且其證述過程態度自然
    平順，並無吞吐扭捏，均可見其記憶清晰，並無似己○○證
    述其多次向被告及他人購毒，而容有記憶重疊模糊之處。反
    而在被告是否出面販毒一節，戊○○僅證述販毒者之年紀、
    穿著大概與被告相同，而未確定指證被告即為販毒者之情，
    可以推斷或許戊○○真係因距離較遠，不能確定販毒者即為
    被告，亦有可能戊○○目睹被告販毒，但事後因記憶模糊，
    故不能確實指證，由此亦可憑判戊○○當非誣陷被告而為證
    述。且從戊○○證述販毒者當時頭髮不長，合於己○○證述
    被告當時是比較短的髮型乙情來看，亦可明戊○○尚無目擊
    錯誤之處。又若己○○與戊○○已串證而來，戊○○當不至
    於在指證被告一節，容有不明確，在借款交易海洛因之枝微
    末節，更較己○○為清楚明白。至於戊○○是否於己○○向
    被告購得海洛因後共同施用一事，戊○○與己○○在檢察官
    面前之證述容有不一致（己○○證述共同施打，戊○○則否
    認施用），然此乃被告販賣毒品後之事，與犯罪事實無涉，
    亦無其他證據證明戊○○當時確有施用海洛因，而有說謊之
    情況；縱或戊○○當時確係與己○○共同施用，戊○○為保
    護其已戒毒之清白而為否認（此部分可參卷附戊○○之前科
    紀錄表），然其說謊之動機信亦僅止於此，尚不足以推翻戊○○證述毒品來源之真實性。從而，在戊○○之證詞及通聯
    紀錄均形明確可信之情況下，己○○此部分向被告購買海洛
    因之證述，即難存合理之懷疑。
５、關於己○○於96年12月18日左右之某日向被告購買海洛因之
    事實（即犯罪事實(二)２），己○○於審判中證述其於96年12
    月18日左右，在張秋城住處遇見綽號「阿清」之丁○○及綽
    號「宗見」之甲○○，其表明要拿藥（購買海洛因），但沒
    交通工具，甲○○即駕駛「喜美」自小客車搭載其（坐副駕
    駛座）與丁○○（坐於後座）一同至前述「臺糖加油站」前
    馬路邊，其在車上表明是向「大頭仔」、「萬居仔」（均為
    被告之綽號）購買海洛因撥打電話給被告，被告搭另1 位不
    認識之成年人之車前來，車子停在後面，其與被告均下車，
    其交7 千5 百元與被告，被告再帶其一同進入被告之座車，
    其坐在後座，被告坐在副駕駛座，被告將海洛因1 包重約四
    分之一錢放在駕駛座與副駕駛座中間的突出物，己○○即取
    得該包海洛因，當時駕駛並無動作，也未出聲，己○○取得
    海洛因後交易完成，下車返回甲○○車上，被告在這途中向
    己○○表示是新貨，要己○○撥一點給被告施用，己○○也
    就取一點海洛因與被告，之後己○○即在甲○○車上施用購
    得之海洛因（本院卷第116 頁背面、第117 頁、第117 頁背
    面、第137 頁背面、第140 頁、第140 頁背面、第152 頁背
    面、第153 頁）。此部分證述內容甚為明確，核與其在警詢
    、檢察官面前之證述筆錄所載均相吻合（見偵卷第12頁至第
    14 頁 、第60頁至第64頁），且其在審判中之證述更為詳盡
    ，當無編造之理。至於購毒款項之來源，據己○○於審判中
    所證，其於96年12月10日領得薪水二萬餘元（之後即無工作
    ），故有錢可以購買上開金額之海洛因。而何以購買海洛因
    之價額從先前之5 百元調高至7 千5 百元，己○○亦於審判
    中證述5 百元乃供自己施用，7 千5 百元除了部分供己施用
    ，餘有販賣給張秋城、侯諾諱。而己○○於那段時期因販賣
    海洛因與張秋城、侯諾諱2 人，經本院於97年10月22日以97
    年度訴字第58號刑事判決判處有期徒刑7 年10月，並確定在
    案，此有上開刑事判決及己○○之前科紀錄（臺灣高等法院
    被告前案紀錄表）在卷可參。凡此，均可明己○○之上開證
    述，信而有徵。
６、另外，證人丁○○於審判中亦證實在96年11、12月間左右，
    由甲○○駕駛白色喜美轎車搭載其（坐於後座）與己○○（
    坐於副駕駛座）前往褒忠鄉○○○○○路旁，己○○在車上
    有撥打給對方表示要購買海洛因，停車後不久對方開車過來
    停在後方，己○○下車往後走過去，其雖未目睹海洛因交易
    ，但己○○上車時已取回海洛因，其即在車上施用海洛因（
    見本院卷第134 頁至第139 頁背面）。此部分證詞與其在檢
    察官面前證述甲○○曾駕車載其與己○○至「臺糖加油站」
    購買海洛因，販毒者是「叫什麼居」的人，己○○去對方車
    上拿毒品，上車後一起施用等情相符（見偵卷第76頁至第77
    頁）。證人甲○○亦於審判中證稱其於若瑟醫院服用美沙酮
    時曾見過被告，其曾於丁○○入監前數日白天，應己○○之
    要求，駕駛車號Y7-9300 號白色喜美搭載己○○（坐副駕駛
    座）、丁○○（坐後座）前往褒忠鄉的「臺糖加油站」，在
    車上己○○有打電話找「萬居仔」（即被告），之後車子停
    在加油站路邊，過一陣子有臺TOYOTA自小客車停在其車後方
    約30公尺左右，己○○下車往該車走去，被告亦下車，其後
    兩人一起回到甲○○車旁，此時己○○手上已有1 包海洛因
    （透明塑膠袋包裝），被告向己○○稱這個很好，試試看就
    知道，並向己○○索討部分海洛因，己○○當場有給被告一
    點，之後己○○上車便駛離，己○○在車上有告知海洛因是
    向被告「萬居仔」拿的，己○○即在車上以注射針筒施打海
    洛因，甲○○因亦係曾經施用毒品之人，依其目擊己○○施
    用之狀況，知道己○○所取得之物為海洛因，至於被告是1
    個人駕車前來或者車上另有駕車之人，甲○○則不能確定（
    見本院卷第142 頁至第148 頁背面）。由前開證述內容可見
    ，己○○、丁○○、甲○○所指己○○向被告購買海洛因1
    包之基本事實均屬相同，其3 人均有多次施用海洛因之前科
    紀錄，己○○復於97年01月28日因施用毒品海洛因案件為警
    方查獲，復經檢察官提起公訴，經本院判處有期徒刑在案，
    此有己○○之警詢筆錄、及其3 人之前科紀錄（臺灣高等法
    院被告前案紀錄表）在卷可參，己○○當時確實有購毒施用
    之需求，丁○○、甲○○亦均有施用海洛因之經驗，堪信其
    等所證己○○向被告購買海洛因之經過，當非編造而來。況
    且，丁○○、甲○○均證稱其等僅此1 次與己○○同往「臺
    糖加油站」，是其2 人之記憶與敘述，當不至於與其他交易
    毒品之情形混淆，而容有指證錯誤之情事。
７、至於犯罪事實(二)２之購毒日期為何，己○○於審判中證述是
    96年12月18日左右，核與其於警詢時所證之「96年12月18日
    至19日左右中午時候」相符。對於上述購毒時間之記憶來源
    ，依己○○於審判中之證述，乃「因其於96年12月10日有領
    得二萬餘元的薪水，之後就沒有再去工作，所以有錢可以購
    買7 千5 百元數量較多之海洛因。」及「該次毒品交易後，
    甲○○曾向其表示，丁○○現已入間服刑，要己○○在監獄
    當雜役的弟弟照顧一下。」對此，甲○○於審判中亦證述確
    有此事，己○○也有寄菜給丁○○（見本院卷第150 頁、第
    151 頁）。而參照卷附之臺灣高等法院被告前案紀錄表，丁○○因犯竊盜案件，於96年12月17日經臺灣雲林地方法院檢
    察署發布通緝，於同年12月21日緝獲入監服刑，此情亦經丁○○於審判中證實無誤。從一般企業發薪日多在每月5 日或
    10日，並己○○在發薪後10天左右即1 次購買數額較多之海
    洛因，及丁○○的確在己○○該次購買海洛因之後約3 日即
    入監服刑，甲○○要求己○○幫忙照顧在獄中的丁○○，並
    其購得海洛因後才能轉賣他人等情判斷，己○○對購買海洛
    因日期之記憶與敘述，當屬有據，錯誤之機率非常之低，自
    屬可信。而丁○○明確證稱其於96年12月21日被緝獲入監，
    衡情其對失去自由前不久所發生之非例行性事務，當顯較一
    般之「日期」更有深刻印象。惟丁○○於審判中證稱該次交
    易日期是在其入監服刑前（96年12月21日）約1 個月左右（
    即96年11月21日左右），其於通緝前一、二個禮拜的時間都
    在家裡，並未出門，其未去報到，警察也未至家中拘提，即
    遭通緝云云（見本院卷第137 頁背面、第138 頁）。本院認
    為丁○○經檢察署發布通緝至緝獲時僅隔四、五日，為時相
    當之短，顯然警方早已一定程度掌握丁○○之行蹤，方能在
    相當短之時間內緝獲，若丁○○均未出家門之詞為真，警方
    怎會無法拘提到案？若真無法拘提到案，又怎能在相當短之
    時間內即又逮捕丁○○到案？凡此疑點，均可明丁○○上開
    證述應有虛假，是其所言未出家門云云，當非可信，該次交
    易日期乃其入監服刑前約1 個月左右云云，自亦虛詞，不足
    為信。對此，甲○○亦對丁○○之通緝與逮捕於審判中一度
    言詞不清，語似保留，嗣又證稱丁○○的通緝與逮捕之時日
    是與警方溝通過的，丁○○說他通緝前1 個月交易是因為他
    不想牽扯出警方溝通之事，己○○證述的時間點是對的（見
    本院卷第151 頁）。基於以上之說明，本院認定被告販毒之
    時點，應如己○○所證，係96年12月18日左右之某日。甲○○雖另證稱該次毒品交易日期是在丁○○入監前七、八日左
    右（按：即96年12月14日、15日左右），其此部分證詞尚有
    反覆，不若己○○證述之篤定，仍應以己○○之證述為可採
    。另外，證人丁○○雖於審判中又證稱己○○在車上是打給
    綽號「畚箕」（臺語）之人云云，與其在檢察官面前證述己○○是向「叫什麼居」的人購毒之情又不相符。然丁○○於
    檢察官面前所為之證述若是簡單的「畚箕」2 字，衡情書記
    官不會費時或不明所以將筆錄製作成「什麼居」之人，再者
    ，己○○、甲○○均證實己○○當時在車上是稱呼被告「萬
    居仔」或「阿居仔」，均無「畚箕」這兩字出現，何以丁○○會聽成「畚箕」呢？此亦可見丁○○於審判中所證「畚箕
    」云云，應係事後編造而來，怕為得罪被告爾，其此部分證
    詞，自無可取，不足為有利被告之認定。以上細節，均附此
    敘明。
８、被告抗辯己○○曾要求借住被告住處，且曾給被告住宿費用
    2 千元，後來被告拒絕借住，己○○乃打電話索討該2 千元
    ，並因此曾向被告說「你給我記住」云云。然被告於警詢及
    檢察官訊問時，均一再否認其認識己○○，與己○○亦仇怨
    或無財務糾紛（見警卷第1 頁至第4 頁、偵卷第6 頁至第7
    頁）。是其所辯顯前後矛盾。又己○○於96年8 、9 月間認
    識被告，於同年11月20日即向被告購買海洛因，其與被告之
    間毫無仇隙，其不知被告住處，亦未曾借住被告住處，也無
    催討2 千元之事，更無因此向被告說「你給我記住」等情，
    為己○○於審判中證述明確（見本院卷第124 頁、第124 頁
    背面），甲○○亦於審判中證稱其未曾聽聞己○○至丙○○
    住處借住或催討債務等事，況依己○○所述，其在96年12月
    10 日 之前尚有固定工作與薪資收入，實無道理要求借住被
    告家中。凡此，均堪信己○○所述不假。再者，被告供稱其
    於96年12月18日左右是有與己○○在「臺糖加油站」前見面
    ，然抗辯其見面的目的是為了償還己○○所預付之借住費用
    2 千元，被告並將1 千元丟入甲○○駕駛之車內云云，然丁○○、甲○○、己○○於審判中均證稱並未看見被告有丟擲
    千元鈔票至車內之舉。又若己○○在電話中是向被告催討2
    千元，何以在加油站前未親手向被告收取該2 千元，還須被
    告將千元鈔票擲入車內，此亦與常情有悖，堪信被告上述辯
    解純屬虛妄之詞。而己○○與被告認識不久即向被告購毒，
    其與被告毫無糾紛，實查無誣陷被告獲判重罪之動機。又己○○向被告購得毒品後販賣予張秋城、侯諾諱之犯罪事實，
    亦經本院判決有罪確定在案，亦經敘明如前，己○○固於該
    案供出前手為被告而獲得減刑，然案已確定，其若真未向被
    告購毒，自得於本案審判中翻異前詞，此對其該案所獲減刑
    之利益亦無影響，惟己○○仍直指被告即為販毒之人，且就
    相關細節均逐一交代清楚，核又與陪同在場之目擊者戊○○
    、丁○○、甲○○等人之證述吻合，己○○此部分證述之可
    信性，實難質疑，自應採信。另丁○○與被告不相識，甲○○僅與被告在美沙酮療程時有數面之緣（此均為被告所是認
    ），其等亦與己○○無特殊之深厚交情，丁○○、甲○○又
    何需費神詳盡交代交易當日之所見所聞，而來陷害被告遭判
    重責，此於己○○又有何利益，於此均殊難想像，是對其等
    不利被告之證述，欲存合理之懷疑而不可得。
９、被告及辯護人聲請傳喚證人乙○○（即林秋茂），欲證明己○○於96年09月間即欲販賣海洛因予被告及乙○○，被告不
    可能是己○○之上手。然證人乙○○到庭證稱其與被告僅有
    點頭之交，其不曾與被告一起去買毒品，亦不曾有人向其與
    被告推銷毒品，或邀其購買毒品，其不曾看過被告施用或購
    買毒品，亦不知道或認識己○○（見本院卷第129 頁背面至
    第132 頁）。是乙○○之上開證詞，並不足以為被告有利之
    認定，反而可以證明己○○並無販賣毒品予被告，再參酌以
    上論述，更可認被告於本案實為己○○毒品之供應來源。而
    被告有多次施用毒品之前科紀錄，目前仍在執行施用毒品案
    件之罪刑，此有臺灣高等法院被告前案紀錄表在卷可參，相
    信被告毒癮甚深，對海洛因之需求相當之重，此從被告自承
    其於接受美沙酮治療期間，猶仍施用海洛因一事，可窺全貌
    。又被告患有後天免疫缺乏症候群之疾病，於犯案期間已失
    業，經濟來源全靠其母親供給，此據被告供述明確，復有若
    瑟醫院附具之檢驗報告單在卷可憑（見偵卷第42頁），足見
    被告經濟困頓，又需毒止癮，則其為求海洛因供應之不絕，
    自有取得海洛因之管道，並藉以販賣獲利，才有能力或機會
    繼續購買或取得海洛因施用，觀諸被告於販賣海洛因與己○○後，又以海洛因品質優良為由，當場向己○○索得部分海
    洛因施用乙情，益徵上情為真，被告有藉販賣海洛因獲利之
    意圖，於此亦可認定。被告雖抗辯其無財力購入海洛因販賣
    云云，然誠如被告所述，被告之母親尚供應被告生活開銷，
    被告尚非身無分文之人，其購入海洛因部分施用、部分販賣
    ，並視客戶需求數量之多寡及時機，於購入後迅速轉賣獲利
    ，不僅無購毒成本之壓力，亦合於被告施用毒品之需求，是
    被告上述辯解，亦不可信。至於96年12月18日左右搭載被告
    至「臺糖加油站」前交易海洛因之不詳姓名成年男子是否為
    被告販賣毒品之共犯，依己○○所證，該名男子於被告交付
    毒品時毫無動作與聲音，其是否知情而與被告共同販賣，現
    有證據尚無從憑判，自難認定被告販賣海洛因具有共同正犯
    存在，應予敘明。
１０、綜上所述，本案雖未查扣海洛因或其他販毒之工具，但依憑
    證人己○○、戊○○、丁○○、甲○○等人堅實且相符之供
    述證據，並被告使用行動電話門號之通聯紀錄，及上開人等
    之前科紀錄等證據資料，本院確信被告於96年11月20日、同
    年12月18日左右之某日，各以5 百元、7 千5 百元，先後販
    賣海洛因予己○○之犯罪事實為實情，難以其他事證為合理
    之懷疑，本案事證明確，被告之抗辯屬卸責之詞，辯護人之
    無罪辯護難認有理，均不足信，被告犯行堪已認定，自應依
    法論科。
三、論罪科刑之理由：
(一)、被告丙○○如犯罪事實(二)１、２之所為，均係犯毒品危害防
    制條例第4 條第1 項之販賣第一級毒品罪。被告持有毒品之
    低度行為為販賣毒品之高度行為所吸收，不另論罪。被告前
    因施用毒品案件，經法院判處有期徒刑1 年4 月確定，於96
    年05月30日假釋出獄，同年07月17日假釋期滿執行完畢，此
    有臺灣高等法院被告前案紀錄表在卷可憑。其於有期徒刑執
    行完畢後5 年內再故意犯本案之罪，均為累犯，依法均加重
    其刑（法定刑為死刑、無期徒刑部分依法不得加重）。被告
    所犯上開2 罪，犯意個別，行為不同，應予分論併罰。檢察
    官認為被告之販賣海洛因行為乃接續犯，然接續犯乃數行為
    於同時同地或密切接近之時地實施，侵害同一之法益，各行
    為之獨立性極為薄弱，依一般社會健全觀念，在時間差距上
    ，難以強行分開，在刑法評價上，以視為數個舉動之接續施
    行，合為包括之一行為予以評價，較為合理，則屬接續犯，
    而為包括之一罪（最高法院86年臺上字第3295號判例要旨參
    照）。本案被告2 次販賣海洛因之時間點相隔將近1 個月，
    且均係己○○撥打電話後，被告始起意販賣，自難認其於時
    空密接之情況下接續販賣，尚無接續犯之適用，應予指明。
(二)、按毒品危害防制條例第4 條第1 項販賣第一級毒品罪，法定
    刑為「死刑」或「無期徒刑」，則不分犯罪情節輕重，概處
    以上開刑責，難免輕重失衡，倘有情輕法重情形，於裁判時
    自得適用刑法第59條酌量減輕其刑，以避免過嚴之刑罰，此
    參之司法院大法官釋字第263 號解釋文自明。亦即，法院為
    避免刑罰過於嚴苛，於情輕法重之情況下，應合目的性裁量
    而有適用刑法第59條酌量減輕被告刑度之義務。又適用刑法
    第59條酌量減輕其刑時，並不排除同法第57條所列舉10款事
    由之審酌（最高法院70年度第6 次刑事庭會議決議參照）。
    本院認為被告雖否認犯罪，內心態度不佳，未見悔意。然被
    告有多次施用毒品之前科紀錄，其沉陷於毒癮中，不可自拔
    ，93年間更因此染上後天免疫缺乏症候群之疾病，身心俱疲
    ，雖曾試圖接受美沙酮療程驅毒，終又意志消沈，屈服毒癮
    ，以毒除痛，其失業已久，經濟困頓，為賺取施用海洛因之
    花費方鋌而走險步上販賣海洛因一途，堪認被告販毒獲利之
    目的只為了滿足毒癮，而非其他利益。被告於本案販賣海洛
    因之次數僅2 次，販毒所得總額僅8 千元，其販賣海洛因之
    數量及所得非鉅，其惡性自與大量或長期販毒者迥異，犯罪
    情節顯較輕微，此較諸大量販賣毒品與不特定多數人施用，
    藉以牟取暴利之情並不相同，危害社會之程度亦有差別，犯
    罪所生之危害亦非甚重，凡此均足認被告犯罪情狀是有值得
    憫恕之處，若科以法定最輕刑度即無期徒刑，猶嫌過重，有
    傷一般國民對法律之情感，爰依刑法第59條之規定酌減其刑
    （法定刑為罰金刑部分，依法先加後減之）。
(三)、又「數罪併罰，分別宣告其罪之刑，依下列各款定其應執行
    者：五宣告多數有期徒刑者，於各刑中之最長期以上，各刑
    合併之刑期以下，定其刑期。但不得逾30年。」刑法第51條
    第5 款定有明文。又法律上屬於自由裁量事項，尚非概無法
    律性之拘束，在法律上有其外部界限及內部界限。前者法律
    之具體規定，使法院得以具體選擇為適當裁判，此為自由裁
    量之外部界限。後者法院為自由裁量時，應考量法律之目的
    ，法律秩序之理念所在，此為自由裁量之內部界限。法院為
    裁判時，二者均不得有所踰越。在數罪併罰應定其應執行刑
    之案件，法院所為刑之酌定，固屬自由裁量事項，然對於法
    律之內、外部界限，仍均應受其拘束。最高法院94年度臺非
    字第21號裁判要旨足供本案定刑之參考。從而，數罪併罰在
    定其應執行之刑之際，自應再為應執行之刑的決定，亦屬一
    種特別的量刑過程，其考量結果，並非單純表示一種數罪刑
    度的總和而已，而是再次對於同一行為人責任的檢視。相較
    刑法第57條定有科刑時應審酌的事項，此項規定係對一般犯
    罪行為之裁量而言。而合併刑之宣告，則屬一種對犯罪人本
    身及所犯之各種犯罪的綜合判斷。申言之，定執行之刑的宣
    告，並非在法定範圍之內自由裁定，應注意行為人從其犯數
    罪所反映的人格特性，及考量刑法目的相關刑事政策，妥為
    宣告。而刑法的功能中，除一般預防及特別預防之外，更重
    要的是，行為人再社會化及具體的社會保護作用，否則加諸
    過度之刑罰於被告，徒僅造成責任報應，去實現一個未知、
    抽象的正義。因此，是否為被告長期性監禁宣告的同時，應
    一併考量被告犯案情節對社會之衝擊，並注意此舉是否造成
    被告更生絕望的心理反應，使得被告的人格遭受完全性地抹
    滅。換言之，必須考量刑罰手段的相當性，儘量選擇能使受
    刑人復歸合社會生活之刑罰方法。法官無法以所謂「治亂世
    用重典」之理由，加重刑罰以圖遏止歪風，不能過度強調所
    謂一般預防的刑罰目的。實則，就人性尊嚴及人權的思想而
    言，任何一個人均非他人的工具，以加重被告的刑罰作為達
    到阻嚇其他人犯罪的手段，被告已淪為教化社會大眾的工具
    ，喪失了作為一個人主體性，這均與我國刑事政策之立法有
    違。此應為最高法院所揭示「內部界限」之內涵。
(四)、本院考量前述種種情狀（包括前述酌減之事由），並參酌被
    告身體健康情況實在不佳，其僅國小畢業，智識程度不高，
    其為施用毒品所苦，未能正視施用或販賣海洛因所帶來之危
    害以致觸犯重典，嚴格來說也屬沉淪毒海之「被害人」，另
    被告之行為已損及其身心，依其所犯重罪之性質，被告已不
    適合從事公職或參與公共事務，應褫奪公權，及其他一切情
    狀，分別量處如主文所示之刑，再定其應執行刑，期待被告
    能藉此遠離毒癮，戒除惡害，重新做人。
(五)、毒品危害防制條例第19條第1 項規定，犯第4 條之罪者，其
    供犯罪所用或因犯罪所得之財物，均沒收之，如全部或一部
    不能沒收時，追徵其價額或以其財產抵償之。但該條項並無
    如同條例第18條第1 項所定「不問屬於犯人與否，沒收之」
    之明文，自屬相對沒收主義之立法。是其應沒收之物，應以
    屬被告所有者為限（最高法院95年度臺上字第305 號判決意
    旨參照）。則被告使用之門號0000000000號行動電話，乃被
    告所有（此據被告供述明確），亦為己○○撥打向被告購買
    海洛因之聯絡工具，為供被告販賣海洛因之工具，雖未扣案
    ，亦應宣告沒收之，如一部或全部不能沒收時，並應追徵其
    價額或以其財產抵償之。另被告販賣海洛因所得各5 百元、
    7 千5 百元，乃其犯罪所得之財物，亦應分別宣告沒收之，
    如全部或一部不能沒收時，應以其財產抵償之，均併此陳明
    。
四、不另為無罪諭知部分：
(一)、公訴意旨另以：被告除了前述販賣海洛因予己○○之犯罪事
    實外，另於96年11月間迄97年1 月26日止，在上開「臺糖加
    油站」、褒忠鄉郵局等地，先後販賣5 百元至1 千元之海洛
    因共約9 次，另於96年12月08日，在褒忠鄉○○○路口，販
    賣海洛因1 次予己○○，代價7 千5 百元，因而認被告就此
    部分行為亦犯有毒品危害防制條例第4 條第1 項之販賣第一
    級毒品罪嫌。
(二)、按犯罪事實應依證據認定之，無證據不得認定犯罪事實，為
    刑事訴訟法第154 條第2 項所明定。又認定犯罪事實所憑之
    證據，雖不以直接證據為限，間接證據亦包括在內，然而無
    論直接或間接證據，其為訴訟上之證明，須於通常一般之人
    均不致於有所懷疑，而得確信其為真實之程度者，始得據為
    有罪之認定，倘其證明尚未達到此一程度，而有合理之懷疑
    存在時，不得遽為有罪之認定，自非適法。再施用毒品者，
    其所稱向某人購買之供述，須補強證據以擔保其供述之真實
    性。良以長期施用毒品者其供述之憑信性本不及於一般人，
    其因購毒者眾多，時間又長，恐有記憶上之錯誤重疊，穿鑿
    附會，將不相關之購毒經驗附和拼湊，或恐語出不耐而簡略
    ，將數販毒者堆疊為同一人，是其供述內容若有記憶或敘述
    上之錯誤，恐誤判被告重刑，自不可不慎，是關於施用毒品
    者關於其向某人購買毒品之供述，必須補強證據佐證，以擔
    保其供述之真實性，俾貫徹刑事訴訟無罪推定及嚴格證明之
    基本原則。又關於毒品施用者其所稱向某人購買毒品之供述
    ，必須補強證據佐證，係指毒品購買者之供述縱使並無瑕疵
    ，仍須補強證據佐證而言，以擔保其供述之真實性。該所謂
    補強證據，必須與施用毒品者關於相關毒品交易之供述，具
    有相當程度之關聯性，且足使一般人對於施用毒品者之供述
    無合理之懷疑存在，而得確信其為真實，始足當之（最高法
    院96年度臺上字第4974號判決意旨參照）。又刑事訴訟法第
    161 條第1 項規定：檢察官就被告犯罪事實，應負舉證責任
    ，並指出證明之方法。因此，檢察官對於起訴之犯罪事實，
    應負提出證據及說服之實質舉證責任。倘其所提出之證據，
    不足為被告有罪之積極證明，或其指出證明之方法，無從說
    服法院以形成被告有罪之心證，基於無罪推定之原則，自應
    為被告無罪之諭知。此項刑事訴訟基本原則，不能因毒品行
    為之交易期間短暫、交易方法隱密、交易對象單純，致查獲
    不易、搜證困難等原因而放棄，或減低對於犯罪構成要件應
    予嚴格證明之堅持，此項基本原則應為法官證據證明力自由
    判斷職權行使之限制（最高法院92年臺上字第128 號判例及
    90年度臺上字第3115號判決要旨參照）。合先敘明。
(三)、檢察官認被告涉犯上述罪嫌，無非以己○○之證述為其最主
    要之論據。然被告否認前開販賣行為。經查：
１、己○○固於檢察官面前證述其於96年12月07日領取工資，12
    月08日在褒忠鄉○○○路口向被告購買7 千5 百元海洛因。
    然其於警詢中供稱該次是96年12月09日左右，在「臺糖加油
    站」對面小巷子購得；於本院審判中則證稱其係96年12月10
    日領工資，同年12月14日在褒忠鄉農會旁的肉羹攤內交易。
    本院認為一般公司行號發薪日多在每月5 日或10日，己○○
    所證其於96年12月10日領得工資一事，應屬實情，則其所證
    於96年12月07日、或同年月09日以7 千5 百元代價購買海洛
    因之事，可信度即低，蓋其金錢來源有疑慮。又己○○所述
    前開購毒經過，除了價額相同外，餘時間、地點無一吻合，
    何者為真，並無其他資料足以佐證判別，自難全然憑信。
２、己○○於檢察官面前又證述其於97年01月26日，在褒忠鄉郵
    局與被告進行最後一次交易，被告先將毒品放在電線桿下，
    己○○將錢交付被告後，被告要己○○自行至電線桿下取貨
    。然己○○於本院審判中卻證稱該次是在加油站對面交易，
    前後證述又不一致，且何以交易方式一反以前「一手交錢、
    一手交貨」之交易慣例，己○○於審判中亦無法說明。是該
    次交易是否確如己○○所證而進行，亦有疑問。
３、檢察官雖提出前述「臺糖加油站」及「馬光派出所」前之公
    用電話與被告上開行動電話之通聯紀錄，欲佐證己○○另多
    次向被告購得海洛因。然己○○於審判中證稱其自96年11月
    上旬起，即以公用電話向被告購買海洛因，然依該通聯紀錄
    顯示，「臺糖加油站」掛設公用電話與被告之最早通話日期
    為96年11月20日，「馬光派出所」所顯示之最早通話紀錄為
    同年11月13日，均無己○○所指97年11月上旬之日期；又縱
    於96年11月13日、18日、12月02日、04日、05日、12日各有
    與被告通話之紀錄，然其通話內容為何，是否為毒品之交易
    ，抑或僅止於有無毒品之詢問，亦無更進一步之資料可資參
    佐。亦即，檢察官所指被告其餘販賣海洛因予己○○之犯罪
    事實，不若本案認定之犯罪事實般，有相關證人之堅實指證
    ，或其他補強證據佐證己○○之證述確屬實情，並無記憶上
    之堆砌重疊，或敘述上簡略不耐之危險。因此，就此部分之
    犯罪事實，僅憑買受人己○○之證述及簡略之通聯紀錄，尚
    無法說服本院達到確有其事之確信，容有合理之懷疑。
(四)、綜上，檢察官所指被告其餘販賣海洛因予己○○之犯罪事實
    ，既無法形成有罪之心證，本應為無罪之諭知，然此部分事
    實檢察官認為與前述犯罪事實有接續犯之實質上一罪之關係
    ，爰不另為無罪之諭知。
五、應適用之法律：
    刑事訴訟法第299 條第1 項前段，毒品危害防制條例第4 條
    第1 項、第19條第1 項，刑法第11條前段、第47條第1 項、
    第59條、第51條第5款、第8款、第37條第2項。
中    華    民    國    98    年    2     月    20    日
                  刑事第五庭  審判長法  官  侯廷昌
                                    法  官  曾鴻文
                                    法  官  王紹銘
以上正本證明與原本無異。
如不服本判決應於收受判決後10日內向本院提出上訴書狀，並應
敘述具體理由；其未敘述上訴理由者，應於上訴期間屆滿後20日
內向本院補提理由書（均須按他造當事人之人數附繕本）。「切
勿逕送上級法院」。
                                    書記官  李達成
中    華    民    國    98    年    2     月    20    日
附錄法條：
毒品危害防制條例第4條
製造、運輸、販賣第一級毒品者，處死刑或無期徒刑；處無期徒
刑者，得併科新臺幣 1 千萬元以下罰金。
製造、運輸、販賣第二級毒品者，處無期徒刑或 7 年以上有期徒
刑，得併科新臺幣 7 百萬元以下罰金。
製造、運輸、販賣第三級毒品者，處 5 年以上有期徒刑，得併科
新臺幣 5 百萬元以下罰金。
製造、運輸、販賣第四級毒品者，處 3 年以上 10 年以下有期徒
刑，得併科新臺幣 3 百萬元以下罰金。
製造、運輸、販賣專供製造或施用毒品之器具者，處 1 年以上 7
年以下有期徒刑，得併科新臺幣 1 百萬元以下罰金。
前五項之未遂犯罰之。


司法院資訊處製作；財團法人民間司法改革基金會備份。
